【裁判字號】    95,訴,2887
【裁判日期】    951130
【裁判案由】    偽造文書等
【裁判全文】
臺灣板橋地方法院刑事判決    95年度訴字第2887號
公  訴  人  臺灣板橋地方法院檢察署檢察官
被      告  丙○○
                          1號.
上列被告因偽造文書等案件，經檢察官提起公訴（九十五年度偵
字第一四二七九號、第一四二八０號），本院依簡式審判程序，
判決如下：
    主  文
丙○○連續行使偽造私文書，足以生損害於他人，處有期徒刑陸
月，如易科罰金，以參佰元折算壹日。緩刑參年。偽造之「蘇秀
怡」印文共拾伍枚、署名共參枚，偽造之「乙○○○」印文壹枚
、署名壹枚，偽造之「甲○○」印文壹枚、署名壹枚，偽造之「
郭沛青」印文壹枚、署名壹枚，偽造之「林誌成」印文伍枚、署
名參枚，偽造之「邱大維」印文壹枚、署名壹枚，偽造之「林陳
圓」印文壹枚、署名共參枚，偽造之「李永達」印文壹枚、署名
壹枚，偽造之「官振群」印文壹枚、署名壹枚，偽造之「簡樂山
」印文壹枚、署名壹枚，均沒收。
    事  實
一、丙○○為真得生物科技股份有限公司（下稱真得公司）之實
    際負責人，該公司之股東原登記為丙○○之女郭沛青、乙○○○、甲○○三人，其中郭沛青佔有百分之四十之股權，乙○○○與甲○○各佔有百分之三十之股權，詎丙○○為獨佔
    公司之利益，竟基於意圖為自己不法所有之概括犯意（起訴
    書漏載概括犯意），連續於九十四年四月八日起，明知均未
    經蘇秀怡、林誌成、林陳圓、李永達、邱大維、簡樂山、官
    振群（起訴書贅載郭慧瑩）等七人之授權或同意，在中和市
    附近印章店委由不知情之店員偽刻上開人等之印章各一枚，
    而於民國九十四年四月八日，以偽刻之上開蘇秀怡之印章、
    以及盜用乙○○○、甲○○、郭沛青三人之原股東章，蓋用
    於該次股份會議紀錄並偽造渠等之簽名，而偽造真得公司之
    該次股東會議記錄，而於九十四年四月十四日，持該偽造之
    股東會議記錄等資料，向經濟部中部辦公室申請辦理公司變
    更登記，將不知情之蘇秀怡登記為真得公司之股東；又承前
    之概括犯意，於同年八月十日、十二月十四日以偽刻之上開
    蘇秀怡、林誌成、林陳圓、李永達、邱大維、簡樂山、官振
    群等七人之印章，以及盜用乙○○○、甲○○、郭沛青三人
    之原股東章，蓋用於各該次股份會議紀錄，並各偽造渠等之
    簽名，再於九十四年八月十八日、九十五年一月九日，分持
    各該偽造之股東會議記錄等資料，向經濟部中部辦公室申請
    辦理公司增加資本額、並將不知情之林誌成、林陳圓、李永
    達、邱大維、簡樂山、官振群登記為真得公司股東之變更登
    記、以及減少資本總額、修正章程之變更登記，使該管公務
    員將上開不實之股東名冊、增加資本、減少資本及修正章程
    等變更事項登記登載於其職務上所掌之有限公司變更登記表
    之公文書，足生損害於經濟部對於公司管理之正確性，並造
    成乙○○○、甲○○二人之股權被大量稀釋至不足百分之十
    ，致生損害於乙○○○、甲○○。嗣甲○○於九十五年四月
    間發覺有異，並告知乙○○○，兩人始發覺上情。
二、案經告訴人乙○○○、甲○○訴由臺灣板橋地方法院檢察署
    檢察官偵查起訴。本院於準備程序進行中，丙○○就被訴事
    實為有罪之陳述，經告知簡式審判程序之旨，並聽取各當事
    人之意見後，裁定進行簡式審判程序。
    理  由
一、訊據被告丙○○就上揭犯罪事實坦承不諱，核與告訴人乙○○○、甲○○於偵訊、本院審理時之證述、證人官振群於偵
    訊時之證述互核相符。並有真得公司設立登記表一紙、九十
    四年四月十四日、九十四年八月十八日、九十五年一月九日
    有限公司變更登記表影本各二紙、九十四年八月十日真得公
    司股東臨時會議紀錄影本、董事會議議事錄影本、董事會出
    席董事簽到簿影本、股東同意書影本、公司章程影本、股東
    名簿影本各一份，九十四年十二月十四日真得公司股東臨時
    會議紀錄影本、董事會議議事錄影本、董事會出席董事簽到
    簿影本、公司章程影本、股東名簿影本各一份在卷可稽，足
    認被告前揭自白與事實相符，堪予採信。本案事證明確，被
    告犯行已堪認定，自應依法論科。
二、被告行為後，刑法部分條文業於九十四年二月二日經總統以
    華總一義字第０九四０００一四九０一號令修正公布，並自
    九十五年七月一日起生效施行（下稱現行刑法）；復參酌最
    高法院九十五年五月二十三日第八次刑事庭會議決議意旨，
    現行刑法第二條第一項之規定，係規範行為後法律變更所生
    新舊法律比較適用之準據法，於現行刑法施行後，應適用現
    行刑法第二條第一項之規定，為「從舊從輕」之比較；又比
    較時應就罪刑有關之共犯、未遂犯、想像競合犯、牽連犯、
    連續犯、結合犯，以及累犯加重、自首減輕暨其他法定加減
    原因（如身分加減）與加減例等一切情形，綜其全部罪刑之
    結果而為比較。被告行為時之刑法第五十六條規定：「連續
    數行為而犯同一之罪名者，以一罪論。但得加重其刑至二分
    之一。」刑法第五十五條後段規定：「犯一罪而其方法或結
    果之行為犯他罪名，從一重處斷。」惟現行刑法已刪除前開
    關於連續犯、牽連犯之規定，被告行使偽造私文書、使公務
    員登載不實等犯行，應按其具體情形分論併罰，是比較修正
    前、後刑法之規定，以適用被告行為時之刑法論以連續犯、
    牽連犯之規定，較有利於被告。綜上，經整體比較全部罪刑
    之結果，以九十五年七月一日生效施行前之刑法規定，較有
    利於被告，是依現行刑法第二條第一項前段規定，自應一體
    適用被告行為時之法律即修正前之刑法規定。核被告所為，
    分係犯刑法第二百十七條第一項、第二項之偽造印章、盜用
    印章、偽造署名、第二百十六條、第二百十條之行使偽造私
    文書罪、第二百十四條之使公務員登載不實罪。被告偽造印
    章、盜用印章、偽造印文、偽造署名之階段行為應為偽造私
    文書之行為所吸收，偽造私文書之低度行為應為行使偽造私
    文書之高度行為所吸收，均不另論罪；又其先後多次行使偽
    造私文書、使公務員登載不實犯行分別為時間緊接，所犯各
    為構成要件相同之罪，顯均係基於概括犯意為之，均依修正
    前刑法連續犯規定論以一罪。被告所犯上開連續行使偽造私
    文書、連續使公務員登載不實文書之二罪間，有方法、結果
    之牽連關係，應依修正前刑法第五十五條之規定，從一重之
    連續行使偽造私文書罪論處。至起訴書原認被告另涉犯有刑
    法第三百三十五條第一項侵占之罪嫌，因起訴書犯罪事實欄
    並未記載侵占部分之構成要件事實，已業經蒞庭之公訴檢察
    官當庭刪除此部份之記載（見本院九十五年十月二十日準備
    程序筆錄），附此敘明。爰審酌被告尚無犯罪前科，有臺灣
    高等法院被告前案紀錄表在卷可佐，暨其犯罪之動機、目的
    、手段、所生之損害暨犯罪後已與各告訴人達成和解，賠償
    各告訴人之部分損失之態度等一切情狀，量處如主文所示之
    刑，以示警懲。末查新法施行後，緩刑之宣告，應適用新法
    第七十四條之規定（最高法院九十五年五月二十三日九十五
    年度第八次刑庭會議決議參照），又查被告並無前科，此有
    臺灣高等法院被告前案紀錄表一紙在卷可稽，其因思慮未周
    而致罹刑典，然經此偵審教訓後，應能知所警惕而無再犯之
    虞，並與各告訴人達成和解（惟尚有協議內容未履行完畢）
    ，此有和解書暨收據影本各一紙、協議書影本一紙附卷可佐
    ，並經告訴人乙○○○到庭表示宥恕之意，本院因認其前揭
    宣告之刑以暫不執行為當，爰併予宣告緩刑三年，用啟自新
    。
三、至偽造之蘇秀怡、林誌成、林陳圓、李永達、邱大維、簡樂
    山、官振群印章各一個，已由被告於辦理真得公司解散登記
    完成後全數銷燬，業據被告供明在卷，檢察官亦未舉出積極
    證據足資認定各該印章尚存在，爰不為沒收之諭知；另九十
    四年四月十四日變更登記表（其上『代表公司負責人印章』
    欄上偽造「蘇秀怡」印文一枚）、九十四年八月十八日有限
    公司變更登記表（其上『代表公司負責人印章』欄上偽造「
    蘇秀怡」印文一枚、另再有偽造「蘇秀怡」印文一枚）、九
    十四年八月十日真得公司股東臨時會議紀錄（其上『主席簽
    章』欄、『記錄簽章』欄上各偽造「蘇秀怡」印文一枚、「
    林誌成」印文一枚）、董事會議議事錄（其上『主席簽章』
    欄、『記錄簽章』欄上各偽造「蘇秀怡」印文一枚、「林誌
    成」印文一枚）、董事會出席董事簽到簿（其上有偽造「蘇
    秀怡」署名一枚、偽造「蘇秀怡」印文一枚、偽造「林誌成
    」署名一枚、偽造「林陳圓」署名一枚）、股東同意書（其
    上『原股東』欄上偽造「蘇秀怡」印文、署名各一枚、偽造
    「乙○○○」印文、署名各一枚、「甲○○」印文、署名各
    一枚、「郭沛青」印文、署名各一枚，其上『新股東』欄上
    偽造「林誌成」印文、署名各一枚、偽造「邱大維」印文、
    署名各一枚、「林陳圓」印文、署名各一枚、「李永達」印
    文、署名各一枚、「官振群」印文、署名各一枚、「簡樂山
    」印文、署名各一枚）、公司章程（其上『董事長』欄偽造
    「蘇秀怡」印文一枚）、股東名簿（其上有偽造「蘇秀怡」
    印文一枚），九十五年一月九日有限公司變更登記表（其上
    『代表公司負責人印章』欄上偽造「蘇秀怡」印文一枚）、
    九十四年十二月十四日真得公司股東臨時會議紀錄（其上『
    主席簽章』欄、『記錄簽章』欄上各偽造「蘇秀怡」印文一
    枚、「林誌成」印文一枚）、董事會議議事錄（其上『主席
    簽章』欄、『記錄簽章』欄上各偽造「蘇秀怡」印文一枚、
    「林誌成」印文一枚）、董事會出席董事簽到簿（其上有偽
    造「蘇秀怡」署名一枚、偽造「蘇秀怡」印文一枚、偽造「
    林誌成」署名一枚、偽造「林陳圓」署名一枚）、公司章程
    （其上『董事長』欄偽造「蘇秀怡」印文一枚）、股東名簿
    （其上有偽造「蘇秀怡」印文一枚）各一份，各原本因分別
    已於九十四年四月十四日、九十四年八月十八日、九十五年
    一月九日時，因送交經濟部中部辦公室為變更登記，而交由
    該部存檔，且被告處並無副本留存，業經被告丙○○於本院
    審理時供承不諱（均見本院九十五年十一月六日簡式審判筆
    錄），上述文書行使後均已非被告所有，然其上各偽造印文
    、偽造署名則應依刑法第二百十九條之規定諭知沒收。
據上論斷，應依刑事訴訟法第二百七十三條之一第一項、第二百
九十九條第一項前段，刑法第二條第一項前段、刑法第二百十六
條、第二百十條、第二百十四條、第二百十九條，修正前第五十
六條、修正前第五十五條後段、修正前第七十四條第一款，罰金
罰鍰提高標準條例第一條前段、修正前第二條，判決如主文。
本案經檢察官靳開聖到庭執行職務。
中    華    民    國    95    年    11    月    30    日
                  刑事第八庭    法  官  王偉光
上列正本證明與原本無異。
如不服本判決，應於判決送達後十日內向本院提出上訴狀（應附
繕本），上訴於臺灣高等法院。
                                書記官  陳怡君
中    華    民    國    95    年    12    月    4     日
附錄本案所犯法條全文
中華民國刑法第216條
行使第210條至第215條之文書者，依偽造、變造文書或登載不實
事項或使登載不實事項之規定處斷。
中華民國刑法第210條
偽造、變造私文書，足以生損害於公眾或他人者，處5年以下有
期徒刑。
中華民國刑法第214條
(使公務員登載不實罪)
明知為不實之事項，而使公務員登載於職務上所掌之公文書，足
以生損害
於公眾或他人者，處 3 年以下有期徒刑、拘役或 500 元以下罰
金。


司法院資訊處製作；財團法人民間司法改革基金會備份。
